【裁判字號】    92,上訴,1664
【裁判日期】    921031
【裁判案由】    偽證
【裁判全文】
臺灣高等法院高雄分院刑事判決                  九十二年度上訴字第一六六四號
    上  訴  人  台灣高雄地方法院檢察署檢察官
    被      告  乙○○
右上訴人因被告偽證案件，不服台灣高雄地方法院九十二年度訴字第一四０二號中華
民國九十二年七月三日第一審判決（起訴案號：台灣高雄地方法院檢察署九十一年度
偵字第二一四０四號），提起上訴，本院判決如左：
    主  文
上訴駁回。
    事  實
一、公訴意旨略以：緣有郭秀梅為參選高雄縣鳳山市新泰里第九屆里長選舉，於民國
    九十一年二月二十二日在鳳山市新泰里新泰兒童公園內，舉行防火逃生救災演習
    ，並於同日上午十一時三十分許演習結束後，以發放每位里民每人壹只水晶鍋（
    產品型號為SY-0412，國際條碼0000000000000號）作為賄選之用（郭秀梅違反公
    職人員選舉罷免法部分，業經台灣高雄地方法院檢察署起訴在案），被告即新泰
    里民乙○○明知並未委託林高美珍（受里民委託代領水晶鍋未返還委託人，所犯
    侵占案件另案提起公訴）於演習結束後代領水晶鍋，竟於台灣高雄地方法院署檢
    察官偵查林高美珍侵占案件時，供前具結作證，謊稱於前揭演習時地委託林高美
    珍代領水晶鍋壹只，而就案情有重要關係之事項虛偽陳述，足生影響檢察機關偵
    查犯罪之甲確性，因認被告涉犯刑法第一百六十八條偽證罪嫌等語。
二、按犯罪事實應依證據認定之，無證據不得認定犯罪事實，刑事訴訟法第一百五十
    四條第二項定有明文。次按事實之認定應憑證據，如未能發現相當證據，或證據
    不足以證明，自不能以推測或擬制之方法，為裁判基礎；又認定犯罪事實，所憑
    之證據，雖不以直接證據為限，間接證據亦包括在內，然無論直接或間接證據，
    其為訴訟上之證明，須於通常一般之人均不致於有所懷疑，而得確信其為真實之
    程度者，始得據之為有罪之認定，倘其證明尚未達到此一程度，而有合理性懷疑
    之存在時，即無從為有罪之認定。最高法院四十年臺上字第八六號、七十六年臺
    上字第四九八六號判決可資參照。
三、公訴人認被告乙○○涉犯偽證罪嫌，係以被告於臺灣高雄地方法院檢察署九十一
    年度偵字第第一五二四三號偵查中先後證述參加消防演習活動時間不一，並與被
    告所任職之三芳化學工業股份有限公司（下稱三芳公司）函覆其上班之情形有異
    等為主要論據。訊據被告堅決否認有偽證犯行，辯稱：確實有委託林高美珍代領
    水晶鍋，並無虛偽之陳述等語。經查：
（一）按刑法上之侵占罪，係侵占自己持有他人之物為要件，而被侵占物先有法律或
      契約上之原因在其持有中為限，否則不能成立侵占罪，最高法院七十一年台上
      字第二三０四號、六十七年台上字第二六六二號判例意旨可資參照。是以，台
      灣高雄地方法院檢察署檢察官於九十一年度偵字第一五二四三號林高美珍涉嫌
      侵占高雄縣鳳山市新泰里所發放之水晶鍋一案，傳喚被告乙○○到庭作證，該
      案與案情有關係足以影響裁判之結果者，乃係被告是否有無委託林高美珍代領
      高雄縣鳳山市新泰里舉辦消防演習後所發放之水晶鍋一只，先予敘明。
（二）臺灣高雄地方法院檢察署九十一年度偵字第一五二四三號林高美珍涉嫌侵占案
      件偵查中，被告於九十一年九月十一日到庭證述：當日七點去參加消防演習，
      七點半就離開去上班，當場見到林高美珍，我叫她幫我領紀念品等語（見上開
      偵查卷第十九頁反面）；又於臺灣高雄地方法院檢察署九十一年度偵字第二一
      四０四號即本案被告涉嫌偽證案件偵查中，於九十一年十一月五日供述：「當
      天我六點多去公司上班，有刷卡，十點多我跟公司警衛說一聲，就去參加本里
      的活動，十一點多再回來公司吃午餐。」等語（見偵查卷第十七頁）及同案九
      十二年一月七日偵查中到庭供述：「九十一年二月二十二日上午十點去的，十
      幾分鐘後回家睡覺」等語（見偵查卷第三十二頁）。被告對於其參加高雄縣鳳
      山市新泰里消防演習活動之時間前後陳述不一，而依照被告所任職之三芳公司
      函覆「被告於九十一年二月二十一日係晚上六點四十九分至公司上班」等語，
      亦顯與被告上開證述不合，有該公司九十一年十二月十一日（九一）三芳總（
      人）字第一八七號函一紙在卷足憑。但被告於上開偵訊中無論證述抑或供述均
      陳明確有委託林高美珍代領系爭水晶鍋一只，則屬一致。
（三）林高美珍於上開偵訊及原審迭次陳稱：確實受乙○○委託代領水晶鍋，受託之
      時間、地點則不記得等語。又證人崔明志、郭淑惠於原審證述確有委託林高美
      珍代領水晶鍋之情事，而證人崔明志更證述印象中不是在演習場合中委託林高
      美珍代領等語（見原審九十二年六月二十三日審判筆錄），另證人蔡智榮亦於
      前述林高美珍涉嫌侵占案件中證述：係在家中用對講機委託林高美珍代領水晶
      鍋等語（見上開偵查卷第十九頁反面）。因此，林高美珍確實有接受居民委託
      代領高雄縣鳳山市新泰里消防演習後發放之水晶鍋，且委託地點非僅只於消防
      演習場合，應為實情。上開證人證述之情節亦為檢察官所採信，認林高美珍以
      接受居民委託代領水晶鍋，竟易持有為所有，涉嫌侵占而提起公訴，此有台灣
      高雄地方法院檢察署檢察官九十一年度字第一五二四三號聲請簡易判決處刑書
      一份在卷足憑。
（四）依前述，被告於九十一年九月十一日偵查中證述參加高雄縣鳳山市新泰里消防
      演習活動及上班之「時間」雖與事實不合，然此部分關於「時間」之證述與林
      高美珍涉嫌侵占之犯罪構成要件成立與否，顯然不足以影響裁判之結果。被告
      於臺灣高雄地方法院檢察署九十一年度偵字第一五二四三號林高美珍涉嫌侵占
      案件及本案，始終供述有委託林高美珍代領水晶鍋，而林高美珍亦為相同之陳
      述。雖被告於林高美珍侵占案件偵訊中，證述有關其參加消防演習活動後前往
      上班之時間，並非真實，惟被告何時參加消防演習活動、當日何時上班，並非
      林高美珍是否構成侵占罪之重要事項，公訴人並無法舉證被告證述：「有委託
      林高美珍代領水晶鍋」一事係屬虛偽，殊難以被告於九十一年九月十一日偵查
      中證述其參加活動之時間可疑及陳述上班之時間不實，遽以推論其並無委託林
      高美珍代領水晶鍋，依上開判例及偽證罪之立法意旨，尚難遽以偽證罪相繩。
      至公訴人另將被告於九十一年十一月五日於本案偵查中之供述亦認涉有偽證罪
      嫌，然該日被告係於本案偵查中以被告之身分應訊，此有臺灣高雄地方法院檢
      察署點名單一紙及筆錄一份在卷可稽（見偵查卷第十六頁），此與刑法第一百
      六十八條偽證罪之犯罪主體限於證人、鑑定人、通譯之情形有別，自無成立偽
      證罪可言。
四、綜上所述，本院調查所得證據，不足以證明被告確有偽證犯行，此外，復查無其
    他積極證據足資證明被告有何公訴人所指犯行。不能證明被告犯罪，自應為無罪
    之諭知。原審法院諭知被告無罪，並無不合，檢察官上訴意旨指摘原判決諭知被
    告無罪不當，核無理由，應予駁回。
據上論斷，應依刑事訴訟法第三百六十八條，判決如主文。
本案經檢察官鄭文貴到庭執行職務。
中    華    民    國      九十二      年      十      月     三十一     日
                              臺灣高等法院高雄分院刑事第六庭
                                  審判長法官  王憲義
                                        法官  張意聰
                                        法官  范惠瑩
右甲本證明與原本無異。
如不服本判決應於收受本判決後十日內向本院提出上訴書狀，其未述上訴理由者，
並得於提起上訴後十日內向本院補提理由書狀（均須按他造當事人之人數附繕本)「
切勿逕送上級法院」。
                                      書記官  呂明燕
中    華    民    國      九十二      年      十      月     三十一     日


司法院資訊處製作；財團法人民間司法改革基金會備份。
